【裁判字號】    95,交聲,93
【裁判日期】    951219
【裁判案由】    違反道路交通管理處罰條例聲明異議
【裁判全文】
臺灣新竹地方法院交通事件裁定  95年度交聲字第93號
移送  機關    交通部公路總局新竹區監理所
異  議  人
即受處分人    甲○
上列受處分人因違反道路交通管理處罰條例案件，對於交通部公
路總局新竹區監理所於中華民國九十五年二月二十一日所為之竹
監自字第裁五０－Ｅ00000000號違反道路交通管理事件
裁決聲明異議，本院裁定如下：
    主  文
異議駁回。
    理  由
一、道路交通管理處罰條例本質上係屬行政罰而非刑罰，該條例
    本身雖未設有法律變更比較之規定。惟民國九十四年二月五
    日公布施行之行政罰法，係屬行政罰之基本法，而道路主管
    機關依據道路交通管理處罰條例規定，對於人民因違反該條
    例所定之行政法上義務所為之罰鍰、吊扣駕駛執照等裁罰，
    自屬行政罰之一種，而有行政罰法規定之適用。準此，道路
    交通管理處罰條例修正者，主管機關當依行政罰法第五條規
    定：「行為後法律或自治條例有變更者，適用行政機關最初
    裁處時之法律或自治條例。但裁處前之法律或自治條例有利
    於受處罰者，適用最有利於受處罰者之規定」，依此所揭示
    之原則，比較修正前後道路交通管理處罰條例定之。查本件
    異議人即受處分人甲○於九十四年十一月四日有違反修正前
    道路交通管理處罰條例第六十一條第三項之行為，原處分機
    關處以記違規點數，自有行政罰法之適用；而道路交通管理
    處罰條例第六十一條第三項規定於九十四年十二月二十八日
    修正公布，並經行政院命令定自九十五年七月一日起施行，
    本件係由原處分機關即交通部公路總局新竹區監理所於九十
    五年二月二十一日為處分，原處分機關裁處時係在道路交通
    管理處罰條例第六十一條第三項修正施行前，而異議人行為
    後至原處分機關最初裁處前，並無法律變更之情形，此期間
    自無較有利於異議人之法律存在，且該條文之修正就本件而
    言並無影響，是依前揭行政罰法第五條規定，自應適用修正
    前道路交通管理處罰條例第六十一條第三項之規定，先予敘
    明。
二、復按汽車在同向二車道以上之道路，除應依標誌或標線之指
    示行駛外，並應遵守變換車道時，應讓直行車先行，並注意
    安全距離，道路交通安全規則第九十八條第一項第六款定有
    明文；又汽車駕駛人駕駛汽車違反道路交通安全規則，因而
    肇事致人受傷者，記違規點數三點，修正前道路交通管理處
    罰條例第六十一條第三項亦有明文。
三、原處分意旨略以：本件異議人即受處分人甲○駕駛車號八五
    三一－ＥＦ號自小客車，於民國九十四年十一月四日十九時
    三十八分，在新竹縣竹北市○○路六七六巷口，因變換車道
    不當而與同向行駛於機車優先道之陳永智騎乘之車牌號碼Ｊ
    八Ｈ－三七三號重型機車發生撞擊，並致陳永智受傷，經新
    竹縣警察局竹北分局以受處分人變換車道違反道路交通安全
    規則肇事致人受輕傷，而依修正前道路交通管理處罰條例第
    六十一條第三項規定而逕行掣單舉發，嗣受處分人並未於舉
    發通知單上所載之應到案日期前向原處分機關即交通部公路
    總局新竹區監理所提出申訴，原處分機關遂依道路交通管理
    處罰條例第六十一條第三項規定（贅引第一款）暨違反道路
    交通管理事件統一裁罰基準及處理細則之規定，記違規點數
    三點。
三、聲明異議意旨略以：異議人當時係行駛在外側車道上，要路
    邊停車找朋友，有打方向燈，當時並未看到後方駛來之摩托
    車，異議人並未違規，處分顯有錯誤等語。
四、經查：本件異議人於前揭時、地，駕駛車牌號碼八五三一－
    ＥＦ號自用小客車變換車道未讓直行之陳永智駕駛之車牌號
    碼Ｊ八Ｈ－三七三號重型機車先行之違規事實，已據陳永智
    證述明確：「我騎乘機車優先道往北直行，有一部自小客與
    我併行，到了六七六巷口時，該自小客車突然右轉，我煞車
    不及而與對方發生車禍」等語（參臺灣新竹地方法院檢察署
    九十五年度偵字第二八三四卷第八頁）；證人即其附載之乘
    客林晨亦證述：「適被告…，至該口突然右轉，陳永智完全
    沒有煞車就與該車相撞，我就整個人飛出去了。」等語（參
    同上卷第四０頁）；再觀諸道路交通事故現場圖（參同上卷
    第一五頁），該處有一機車優先道，陳永智所騎乘之機車並
    無煞車痕跡，且此節復為至現場處理之警員彭宏政證述明確
    （參同上卷第四六頁），顯見陳永智係在無從應變、來不及
    煞車之情況下與異議人之車輛發生撞擊；而陳永智因異議人
    違規變換車道肇事，致其受有右大腿及左膝挫傷、右手及雙
    手肘擦傷等傷害，亦有天主教湖口仁慈醫院出具之診斷書一
    紙可查（參同上卷第一二頁）；且上情均業經本院調閱本院
    九十五年度交易字第一五二號卷核閱無誤（異議人過失傷害
    部分，因陳永智撤回告訴，業經本院於九十五年十一月二十
    一日以上開案號判決不受理）；本案經送鑑定結果，亦認異
    議人駕駛自小客車變換車道未讓直行車先行為肇事原因，陳
    永智駕駛重機車措手不及無肇事因素一節，有臺灣省竹苗區
    車輛行車事故鑑定委員會鑑定意見書在卷可查（參臺灣新竹
    地方法院檢察署九十五年度調偵字第一三五號卷）。綜上，
    異議人於舉發時、地，駕駛自小客車變換車道未讓直行車先
    行而違反道路交通安全規則，並肇事致人受傷之事實，堪以
    認定。異議人未能提出合理解釋或任何有利於己之證據供本
    院調查，僅空言未看到後方摩托車、未違規云云，難認有理
    而無法憑採。
五、綜上所述，異議人確有於前揭時、地駕車違反道路交通安全
    規則肇事致人受傷之違規行為，原處分機關就異議人前項違
    規行為，依修正前道路交通管理處罰條例第六十一條第三項
    之規定（贅引第一款），記違規點數三點，並無不當。本件
    異議為無理由，應予駁回。
六、應依道路交通案件處理辦法第十九條，裁定如主文。
中    華    民    國    95    年    12    月    19    日
                    交通法庭      法  官  楊麗文
以上正本證明與原本無異。
如不服本裁定，應於裁定送達後5日內向本院提出抗告狀。
中    華    民    國    95    年    12    月    19    日
                                  書記官  蕭惠婷


司法院資訊處製作；財團法人民間司法改革基金會備份。
